【裁判字號】    94,易,323
【裁判日期】    950118
【裁判案由】    傷害等
【裁判全文】
臺灣宜蘭地方法院刑事判決               94年度易字第323號
公  訴  人  臺灣宜蘭地方法院檢察署檢察官
被      告  丙○○
                      宜蘭縣員.
            乙○○
上列被告等因傷害等案件，經檢察官聲請簡易判決處刑（93年度
偵字第2245號），本院宜蘭簡易庭認不宜以簡易判決處刑，移送
本院適用通常訴訟程序審理，判決如下：
    主  文
丙○○受退去他人住宅之要求而仍留滯，處拘役參拾日，如易科
罰金，以參佰元折算壹日。
丙○○被訴無故侵入乙○○住宅部分無罪、被訴無故侵入甲○○
住宅部分不受理。
乙○○傷害人之身體，處拘役參拾日，如易科罰金，以參佰元折
算壹日。
    事  實
一、丙○○於民國92年12月15日9時30分許，至乙○○與其妻甲○○（原名林素惠，已於93年間離婚）位於宜蘭縣宜蘭市○○街63巷6號之住處，找甲○○談話，嗣乙○○返家後見丙○○在屋內，乙○○乃要求丙○○離去，甲○○見狀亦要求
    丙○○離去，詎乙○○於受退去之要求後，並未立即離去，
    仍滯留在乙○○住處內（甲○○部分未據告訴），嗣經乙○○取出1把水果刀驅趕丙○○離去，丙○○始離開乙○○住
    處。
二、乙○○於丙○○離開其住處後，仍於住處門口外與丙○○發
    生爭執，乙○○可預見持水果刀與丙○○拉扯，有使丙○○
    受到水果刀劃傷之危險，而生傷害丙○○之結果，竟仍基於
    縱然發生傷害丙○○之結果，亦不違背其本意之傷害不確定
    故意，於92年12月15日10時許，在其住處門口外手持水果刀
    1把與丙○○拉扯，嗣於拉扯過程中，乙○○果然持水果刀
    劃傷丙○○之左手背，且因而造成丙○○受有左手背撕裂傷
    4公分之傷害。
三、案經乙○○、丙○○訴由宜蘭縣警察局宜蘭分局報請臺灣宜
    蘭地方法院檢察署檢察官偵查聲請簡易判決處刑，本院宜蘭
    簡易庭認不宜以簡易判決處刑，移送本院適用通常訴訟程序
    審理。
    理  由
甲、被告丙○○部分：
壹、有罪部分：
一、訊據被告丙○○固不否認「伊曾於92年12月15日9時30分許
    ，進入宜蘭縣宜蘭市○○街63巷6號乙○○住處內，嗣乙○○要求伊離去。」之事實（見本院卷第24、55頁），惟矢口
    否認涉有公訴人所指之「受退去他人住宅之要求而仍留滯」
    之犯行，辯稱「當天乙○○要求我離開，我就馬上離開，並
    沒有留滯不走的行為。」云云，惟查：上揭犯罪事實一，業
    據證人即告訴人乙○○於警詢時指證「92年12月15日早上，
    我從外面回到宜蘭縣宜蘭市○○街63巷6號住處，看到丙○○在我家客廳逗留，我就叫他出去，但是丙○○不願離去。
    」等情綦詳（見警卷第1頁背面），核與證人即乙○○之前
    妻甲○○於檢察官偵訊及本院審理時證述「當天丙○○自己
    開門進來，一開始我並沒有反對，我叫丙○○坐在沙發那邊
    。後來乙○○從外面回來看到丙○○在家中客廳內，就叫丙○○離開，乙○○叫丙○○離開的時候，我就對丙○○說『
    那你走好了』，但是丙○○還是站在那裡，沒有馬上離開，
    乙○○還是一直趕丙○○離開，丙○○還是不離開，乙○○
    才拿出1把水果刀叫丙○○離開。」之情節相符（見宜蘭地
    檢署93年度偵字第2245號卷第15頁；本院卷第47至49頁），
    且有現場相片6張在卷可稽（見宜蘭地檢署92年度發查字第8
    21號卷第18頁）。依此，自堪認定「被告丙○○於92年12月
    15日9時30分許，進入乙○○上開住宅後，於乙○○要求其
    離開，受退去之要求後，竟置之不理，仍滯留於乙○○住處
    內。」之事實，被告丙○○空言否認上開犯行，辯稱無留滯
    不走云云，顯係卸責之詞，不足採信。從而，此部分事證已
    臻明確，被告丙○○受退去他人住宅之要求而仍留滯之犯行
    ，堪予認定，應依法論科。
二、核被告丙○○進入告訴人乙○○住處後，於乙○○要求其離
    開，受退去之要求卻不即時離去，而仍滯留在乙○○住處內
    之所為，係犯刑法第306條第2項之「受退去他人住宅之要求
    而仍留滯」罪，應依同法條第1項科刑。爰審酌被告丙○○
    之品行、智識程度；犯罪之動機、目的、手段；於進入告訴
    人乙○○住宅後，受退去之要求仍不即時離去，而滯留在乙○○住宅內，損及乙○○之居住安寧權利；犯後猶飾詞否認
    犯行及告訴人乙○○所受之精神上損害程度等一切情狀，量
    處如主文所示之刑，並諭知易科罰金之折算標準，以示警懲
    。
貳、無罪部分：
一、公訴意旨另以：被告丙○○於92年12月15日9時30分許，未
    經乙○○之同意，無故侵入乙○○位於宜蘭縣宜蘭市○○街
    63巷6號之住處內，因認被告丙○○涉犯刑法第306條第1項
    之無故侵入住宅罪嫌。
二、按犯罪事實應依證據認定之，無證據不得認定犯罪事實；不
    能證明被告犯罪者，應諭知無罪之判決，刑事訴訟法第154
    條第2項、第301條第1項分別定有明文。又依刑事訴訟法第1
    61條第1項之規定，檢察官對於起訴之犯罪事實，應負提出
    證據及說服之實質舉證責任，倘其所提出之證據，不足為被
    告有罪之積極證明，或其指出證明之方法，無從說服法院以
    形成被告有罪之心證，基於無罪推定之原則，自應為有利於
    被告之認定，最高法院著有92年台上字第128號判例意旨可
    資參照。次按刑法第306條第1項規定之無故侵入他人住宅罪
    ，所保護之法益固係個人居住之安寧與私人生活秘密之保持
    ，惟於同一住宅有多數人居住之情形下，倘已得其中部分居
    住權人之同意而進入，且所進入之場所又屬該表示同意人所
    得使用之空間，則縱使進入之前並未經其他居住權人之同意
    ，此一進入他人住宅之行為，仍非屬無故侵入之行為，而與
    無故侵入住宅罪之構成要件有間，自難遽以該罪相繩。
三、本件公訴人認被告丙○○涉有前揭無故侵入住宅犯行，無非
    係以證人乙○○、甲○○之證詞等，為其論據。
四、訊據被告丙○○固不否認「伊曾於92年12月15日9時30分許
    ，進入宜蘭縣宜蘭市○○街63巷6號乙○○住處。」之事實
    ，惟堅決否認涉有公訴人所指之無故侵入住宅犯行，辯稱「
    當天是乙○○的妻子甲○○同意我進入，我沒有侵入住宅。
    」等語，經查：
（一）證人甲○○已於本院審理時結證「以前與乙○○為夫妻關
      係，與丙○○為朋友關係。當天丙○○自己開門進來，一
      開始我並沒有反對，我叫丙○○坐在沙發那邊。」等語綦
      詳（見本院卷第45、47、49頁），顯然被告丙○○於92年
      12月15日9時30分許，進入宜蘭縣宜蘭市○○街63巷6號之
      行為，已得該住宅居住權人之一即甲○○之同意，自非屬
      無故侵入住宅之行為，故尚難僅依證人甲○○所另證稱「
      當日丙○○進入宜蘭縣宜蘭市○○街63巷6號之前，並未
      經過乙○○之同意。」之情節，即遽認被告丙○○有無故
      侵入乙○○住宅之犯行。
（二）證人即告訴人乙○○固始終指訴「被告丙○○於92年12月
      15日早上，係未經伊之同意，無故侵入伊位於宜蘭縣宜蘭
      市○○街63巷6號之住處。」云云，然依前所述，被告丙○○係經乙○○之妻甲○○之同意，方進入乙○○與甲○○共同居住之宜蘭縣宜蘭市○○街63巷6號住處內，則依
      前揭二後段之說明，縱使被告丙○○於進入之前並未經另
      一居住權人乙○○之同意，被告丙○○之所為，仍非屬無
      故侵入之行為，尚難遽以無故侵入住宅罪相繩。
（三）綜上所述，公訴人所舉證據，均不足據以認定被告丙○○
      有無故侵入乙○○住宅之犯行，顯無從為被告丙○○有罪
      之積極證明。此外，復查無其他積極證據證明被告丙○○
      確有公訴人所指之此部分無故侵入住宅犯行，揆諸首揭二
      前段之說明，自應為有利於被告丙○○之認定。從而，本
      件就此部分尚不能證明被告丙○○犯無故侵入住宅罪，依
      法應為被告丙○○無罪判決之諭知。
參、不受理部分：
一、公訴意旨另以：被告丙○○於92年12月15日9時30分許，未
    經甲○○之同意，無故侵入甲○○位於宜蘭縣宜蘭市○○街
    63巷6號之住處內，因認被告丙○○涉犯刑法第306條第1項
    之無故侵入住宅罪嫌。
二、按告訴乃論之罪，告訴人於第一審辯論終結前得撤回其告訴
    ；告訴經撤回者，應諭知不受理之判決，刑事訴訟法第238
    條第1項、第303條第3款分別定有明文。查本件告訴人甲○○告訴被告丙○○侵入住宅案件，起訴書認被告此部分所為
    係觸犯刑法第306條第1項之罪，依同法第308條第1項規定，
    須告訴乃論。茲據告訴人甲○○於本院94年9月14日準備程
    序期日，當庭以言詞撤回告訴，此有本院上開期日之筆錄在
    卷可按（見本院卷第23頁）。依照首開說明，本件就此部分
    ，即應諭知不受理之判決。
乙、被告乙○○部分：
一、訊據被告乙○○固不否認「於92年12月15日早上，伊手上所
    持之水果刀劃傷丙○○左手背。」之事實（見本院卷第24、
    25頁），惟矢口否認涉有公訴人所指之傷害犯行，辯稱「當
    天在我家客廳內，我拿水果刀叫丙○○離開，丙○○過來搶
    我的刀子，在混亂中丙○○就受傷了，丙○○到底是怎麼受
    傷的我並不清楚，我並不是故意傷害丙○○。」云云，惟查
    ：上揭犯罪事實二，業據證人即告訴人丙○○於本院審理時
    指證「92年12月15日9時30分許，我進入乙○○住處，後來
    乙○○拿出1把刀子，我就往門外退，之後在門外就遭被告
    所持之刀子劃傷左手背。」等情綦詳（見本院卷第50頁），
    核與證人即乙○○之前妻甲○○於本院審理時證述「當天乙○○從外面回來看到丙○○在家裡，就叫丙○○離開，但是
    丙○○沒有馬上離開，乙○○一直趕丙○○離開，丙○○還
    是不離開，乙○○就拿出1把刀子叫丙○○離開。後來在我
    家門口，丙○○要搶乙○○的刀子，手才不小心劃到。」之
    情節（見本院卷第48、49頁），大致相符。而被告乙○○於
    警詢時亦自承「92年12月15日10時許，我看見丙○○在我家
    客廳，我就叫他出去，後來他走出我家大門，又想要侵入我
    家，我就持水果刀嚇阻他，他手作撥開狀，手就流血了，丙○○手部流血後，還在門口與我僵持，我太太（即甲○○）
    也跟他說不要進來快離開。」等情（見宜蘭地檢署92年度發
    查偵字第821號卷第16頁背面），且有宜蘭分局受理刑事案
    件報案三聯單、宜蘭分局受理各類案件紀錄表各1件在卷可
    稽，暨水果刀1把扣案可資佐證，依此，自堪認定「被告乙○○於92年12月15日10時許，在其住處門口外手持水果刀1
    把與丙○○爭執拉扯，嗣於拉扯過程中，乙○○持水果刀劃
    傷丙○○之左手背。」等事實。又告訴人丙○○遭被告乙○○持水果刀劃傷，且因而受有左手背撕裂傷4公分傷害之事
    實，亦有宜蘭醫院驗傷診斷書1件可資佐證。而經本院調查
    本案既存之全部卷證資料後，雖無證據證明被告乙○○有以
    水果刀揮砍告訴人丙○○之傷害直接故意，然水果刀屬於鋒
    利之危險物品，容易劃傷、割傷人體，為眾所周知之事實，
    是被告乙○○顯能預見其於持水果刀與丙○○爭執拉扯之過
    程中，將有使丙○○受到水果刀劃傷或割傷之危險，而生傷
    害丙○○之結果，迺其竟仍持水果刀與丙○○拉扯，終造成
    丙○○遭其所持之水果刀劃傷之結果，顯然此一傷害結果之
    發生並不違背其本意，則被告乙○○具有傷害丙○○之不確
    定故意，自屬灼然，且被告乙○○之故意傷人行為與丙○○
    所受之傷害結果間，亦有相當因果關係。再者，刑法上之正
    當防衛以遇有現在不法之侵害為前提，如不法侵害尚未發生
    或侵害業已過去，即均無正當防衛之可言，本件情形，雖然
    告訴人丙○○曾有非法留滯於被告乙○○住處內之侵害行為
    ，惟當丙○○離開被告乙○○住處，丙○○對於被告乙○○
    之侵害行為已經過去，依前揭證人即告訴人丙○○、證人甲○○之證詞，暨被告乙○○於警詢之供述，可知證人即告訴
    人丙○○係於被告乙○○門口外受傷，是被告乙○○於其住
    處門口持刀傷害丙○○之所為，自非排除現在之不法侵害，
    顯與正當防衛之情形有別。綜上所述，足認被告乙○○確有
    「基於傷害之不確定故意，於92年12月15日10時許，在其住
    處門口外，持水果刀1把與丙○○爭執拉扯，嗣於拉扯過程
    中，乙○○持水果刀劃傷丙○○之左手背，且因而造成丙○○受有左手背撕裂傷4公分之傷害」之行為，被告乙○○空
    言否認上開犯行，所辯顯係卸責之詞，不足採信。從而，此
    部分事證亦臻明確，被告乙○○傷害之犯行，洵堪認定，應
    依法論科。
二、核被告乙○○持水果刀劃傷告訴人丙○○左手背之所為，係
    犯刑法第277條第1項之傷害罪。爰審酌被告乙○○之品行、
    智識程度；犯罪之動機、目的、手段；僅因細故糾紛，即持
    刀傷害告訴人丙○○；犯後猶飾詞否認犯行及告訴人丙○○
    所受之身心損害程度等一切情狀，量處如主文所示之刑，並
    諭知易科罰金之折算標準，以示警懲。至於扣案之水果刀2
    把，其中1把並非被告乙○○犯傷害罪所用之物；另1把雖為
    被告乙○○犯傷害罪所用之物，然非屬違禁物，且被告乙○○已堅決否認該把水果刀為其所有，本院復查無證據證明該
    水果刀係被告乙○○所有之物，依法自無從予以宣告沒收前
    揭2把水果刀，附此敘明。
據上論斷，應依刑事訴訟法第452條、第299條第1項前段、第301
條第1項、第303條第3款，刑法第306條第2項、第1項、第277條
第1項、第41條第1項前段，罰金罰鍰提高標準條例第1條前段、
第2條，判決如主文。
本案經檢察官陳嘉瑜到庭執行職務
中    華    民    國    95    年    1    月     18    日
                  臺灣宜蘭地方法院刑事第四庭
                      審判長法  官  林 惠 玲
                            法  官  郭 淑 珍
                            法  官  劉 家 祥
以上正本證明與原本無異。
如不服本判決，應於判決送達後10日內，向本院提出上訴狀（應
附繕本）。
                            書記官  邱 淑 秋
中    華    民    國    95    年    1     月    20    日
附錄本案論罪科刑法條全文：
刑法第306條
(侵入住居罪)
無故侵入他人住宅、建築物或附連圍繞之土地或船艦者，處一年
以下有期徒刑、拘役或三百元以下罰金。
無故隱匿其內，或受退去之要求而仍留滯者，亦同。
刑法第277條第1項
(普通傷害罪)
傷害人之身體或健康者，處三年以下有期徒刑、拘役或一千元以
下罰金。


司法院資訊處製作；財團法人民間司法改革基金會備份。
